【裁判字號】    99,台上,1049
【裁判日期】    990225
【裁判案由】    違反毒品危害防制條例等罪
【裁判全文】
最高法院刑事判決            九十九年度台上字第一０四九號
上  訴  人  甲○○
上列上訴人因違反毒品危害防制條例等罪案件，不服台灣高等法
院台中分院中華民國九十八年十二月二十四日第二審判決（九十
八年度上訴字第二三四九號，起訴案號：台灣彰化地方法院檢察
署九十八年度偵字第一六二八、二一一一、二一二三號），提起
上訴，本院判決如下：
    主  文
上訴駁回。
    理  由
按刑事訴訟法第三百七十七條規定，上訴於第三審法院，非以判
決違背法令為理由，不得為之。是提起第三審上訴，應以原判決
違背法令為理由，係屬法定要件。上訴第三審法院之案件，是否
以判決違背法令為上訴理由，應就上訴人之上訴理由書狀加以審
查，如果上訴理由書狀並未依據卷內訴訟資料，具體指摘原判決
不適用何種法則或如何適用不當，或所指摘原判決違法情事，顯
與法律規定得為第三審上訴理由之違法情形，不相適合時，均應
認其上訴為不合法律上之程式，予以駁回。至原判決究有無違法
，與上訴是否以違法為理由，係屬二事。本件原審經審理結果，
認為上訴人甲○○販賣第一級毒品海洛因之犯行明確，因而撤銷
第一審所為科刑之判決，比較行為時及裁判時法律，適用最有利
於上訴人之規定，改判仍論處上訴人販賣第一級毒品二十九罪之
罪刑（均累犯，各處有期徒刑八年，應執行有期徒刑十四年），
已詳敘調查、取捨證據之結果及憑以認定犯罪事實之心證理由。
上訴意旨雖以上訴人多次販賣海洛因之時間密接，價格除原判決
附表編號九以外，餘均為新台幣（下同）一千元，依社會通念應
視為一包括行為，應僅評價為一罪，乃原判決竟認公訴意旨指上
訴人本件販賣行為屬集合犯，尚有未洽，而改依一罪一罰予以分
論併罰，其採證已違背證據法則，且未說明其採一罪一罰，是否
合乎刑罰必要性原則及衡平性原則，併有理由不備之違失云云。
然所謂集合犯等包括一罪，係指在犯罪構成要件中，本即預定有
數個同種類之行為將反覆實行之犯罪。此等反覆實行之犯罪行為
，於自然意義上雖係數行為，但依社會通念，法律上應僅為一總
括之評價，法律乃將之規定為一獨立之犯罪類型，而為包括一罪
。是集合犯除於客觀上須有反覆實行之多數犯罪行為外，主觀上
，該多數犯罪行為並須係出於行為人一個概括決意。而觀諸毒品
危害防制條例第四條第一項販賣第一級毒品罪之犯罪構成要件，
立法者顯未預定有數個同種類之行為將反覆實行，且上訴人如原
判決附表所示各次販賣海洛因之時間、地點均截然可分，主觀上
亦無從認係出於一次之決意，依社會通念，當以評價為數罪始較
適當，方符刑罰公平原則。原判決因認上訴人所犯如其附表所示
二十九次販賣第一級毒品行為，因犯意各別，行為互殊，應分論
併罰，業於理由論述甚詳。上訴意旨對原判決上開就集合犯之法
律疑義所為適法之闡述，徒憑其主觀上之顯然誤解，任意指摘，
客觀上顯不足據以辨認原判決已具備違背法令之形式要件。又刑
事訴訟之上訴制度，其允許受不利益判決之被告得為上訴人者，
乃在許其為自己之利益，請求上級法院救濟而設，故被告不得為
自己之不利益而提起上訴。原判決以上訴人就本件販賣海洛因犯
行，業於偵審中自白，而適用上訴人行為後，較有利於上訴人之
民國九十八年五月二十日修正毒品危害防制條例第十七條第二項
規定，對上訴人減輕其刑，上訴意旨指摘原判決依該規定對上訴
人減輕刑責有所不當，乃為自己之不利益而上訴，殊與被告為自
己利益請求救濟之上訴制度本旨相違，亦顯非適法之第三審上訴
理由。依上揭說明，本件上訴為不合法律上之程式，應予駁回。
據上論結，應依刑事訴訟法第三百九十五條前段，判決如主文。
中    華    民    國  九十九  年    二    月  二十五  日
                      最高法院刑事第四庭
                          審判長法官  張  淳  淙
                                法官  劉  介  民
                                法官  蔡  彩  貞
                                法官  魏  新  和
                                法官  吳  信  銘
本件正本證明與原本無異
                                      書  記  官
中    華    民    國  九十九  年    三    月    二    日
                                                      s

司法院資訊處製作；財團法人民間司法改革基金會備份。
